臺灣基隆地方法院刑事判決　　　　　　　　100年度訴字第1號
公　訴　人　臺灣基隆地方法院檢察署檢察官
被　　　告　林義賢
上列被告因違反毒品危害防制條例等案件，經檢察官提起公訴（
99年度毒偵字第2146號、第2243號），嗣被告於本院準備程序就
被訴事實均為有罪之陳述，經受命法官告知被告簡式審判程序意
旨，並聽取檢察官、被告之意見後，本院合議庭裁定由受命法官
獨任進行簡式審判程序審理、判決如下：
    主  文
林義賢施用第一級毒品，共貳罪，均累犯，各處有期徒刑壹年；
又施用第二級毒品，累犯，處有期徒刑陸月。應執行有期徒刑貳
年。
    事  實
一、林義賢前施用毒品案件，經裁定送觀察、勒戒後，認無繼續
    施用毒品傾向，於民國87年8 月28日釋放出所後，經臺灣基
    隆地方法院檢察署檢察官以87年度偵字第3608號不起訴處分
    確定；其於87年間，復因施用毒品案，經法院裁定送勒戒處
    所觀察、勒戒後，認有繼續施用毒品傾向，復經裁定送戒治
    處所強制戒治，於88年4 月23日停止戒治處分出所，並付保
    護管束，於88年11月23日保護管束期滿未經撤銷，視為強制
    戒治執行完畢，復經臺灣基隆地方法院檢察署檢察官以88年
    度戒毒偵字第22號處分不起訴確定；又於89年間，因施用毒
    品案件，經本院於89年10月3 日以89年度毒聲字第1822號裁
    定，令入戒治處所施以強制戒治，於90年8月7日停止戒治處
    分出所，並付保護管束，於89年11月2 日保護管束期滿未經
    撤銷，視為強制戒治執行完畢，其同一施用第一、二級毒品
    之犯行，經臺灣基隆地方法院檢察署檢察官提起公訴，由本
    院於89年1月31日以89年度訴字第668號判處有期徒刑8月、6
    月，應執行有期徒刑1 年確定；其復於90年間，因施用毒品
    案件，經本法院以90年度訴字第713號判處有期徒刑8月確定
    ，與上開有期徒刑1 年接續執行，於92年3月3日縮短刑期假
    釋出監、假釋期間付保護管束，而於92年6 月11日保護管束
    期滿，未經撤銷假釋，而上開所餘刑期內未經撤銷假釋者，
    其未執行之刑以已執行論；嗣於93、94年間，因施用毒品案
    件，先後經本院以93年度訴字第803號及94年度訴字第449號
    各判處有期徒刑11月確定，並經接續執行，於96年2月3日縮
    刑期滿執行完畢；其復於96年間，因施用第一級毒品案件，
    經臺灣板橋地方法院於96年9 月17日以96年度訴字第2585號
    判決，判處有期徒刑11月確定【以下簡稱甲案】；其另於97
    年間，因施用第一級毒品案件，經本院於97年5月13日以97
    年度訴字第219號判處有期徒刑11 月確定【以下簡稱乙案】
    ；其又於97年間因施用第一級毒品案件，經臺灣板橋地方法
    院於97年5 月30日以97年度訴字第2675號判決，判處有期徒
    刑11月確定【以下簡稱丙案】；嗣上開甲案、乙，經本院於
    97年8月27日以97年度聲字第726號裁定合併定其應執行有期
    徒刑1年6月確定，與上開丙案接續執行，嗣於99年5 月14日
    縮短刑期執行完畢出監（構成累犯）。其復於99年間，因施
    用第一級毒品案件，經本院於99年9 月30日以99年度訴字第
    642 號判處有期徒刑9月，於99年11月1日確定，目前在臺灣
    基隆監獄基隆分監執行中。
二、詎林義賢仍不知戒絕毒癮，明知海洛因、甲基安非命業經公
    告列為毒品危害防制條例第2條第2項第1款、第2款之第一級
    、第二級毒品，不得非法持有、施用，仍未戒除施用毒品之
    習性，於上開強制戒治執行完畢後5 年內，再犯施用上揭再
    犯施用毒品之罪，並經追訴處罰執行完畢後5 年內，復基於
    施用第一級毒品海洛因之犯意，先於99年9月30日晚上9時許
    ，在新北市○○區○○路223 號住處內，以將第一級毒品海
    洛因粉末摻入菸草內，以點燃吸煙之方式，施用第一級毒品
    海洛因各1次；另於99年10月5 日上午7時許，在新北市○○
    區○○路223 號住處內，以將第一級毒品海洛因粉末放入鋁
    箔紙內用火燒烤吸煙的方式，施用第一級毒品海洛因各1 次
    ；另基於施用第二級毒品安非他命之犯意，於99年10月1 日
    上午10時許，在同上址住處，以第二級毒品甲基安非他命放
    入鋁箔紙內用火燒烤方式，施用甲基安非他命1 次。嗣分別
    於99年10月1日晚上8時50分許，在基隆市○○路與愛四路口
    ，適為巡邏員警發現其為列管之毒品人口，得其同意採尿送
    驗結果呈嗎啡、甲基安非他命之陽性反應，與其於99年10月
    7日下午3時許，因其為上開毒品列管人口，經警通知採尿送
    驗，復經其自願性同意採尿送驗結果，其尿液中呈嗎啡之陽
    性反應後，始各悉上情。
三、案經新北市政府警察局瑞芳分局暨基隆市警察局第一分局報
    告臺灣基隆地方法院檢察署檢察官偵查、起訴。
    理  由
壹、程序方面
一、按除被告所犯為死刑、無期徒刑、最輕本刑為三年以上有期
    徒刑之罪或高等法院管轄第一審案件者外，於法院行準備程
    序進行中，被告先就被訴事實為有罪之陳述時，審判長得告
    知被告簡式審判程序之旨，並聽取當事人、代理人、辯護人
    及輔佐人之意見後，裁定進行簡式審判程序；且受命法官行
    準備程序，與法院或審判長有同一之權限；又簡式審判程序
    之證據調查，不受刑事訴訟法第159條第1項、第161條之2、
    第161條之3、第163條之1及第164條至第170條規定之限制，
    刑事訴訟法第273條之1第1項、第279條第2項前段、第273條
    之2分別定有明文。
二、查本件被告林義賢所犯為死刑、無期徒刑、最輕本刑為三年
    以上有期徒刑以外之罪，且非高等法院管轄第一審之案件，
    其於準備程序就前揭被訴事實為有罪之陳述，經受命法官告
    知簡式審判程序之旨，並聽取當事人之意見後，本院合議庭
    認無不得或不宜改依簡式審判程序進行之處，爰依刑事訴訟
    法第273 條之1第1項規定，裁定本件由受命法官獨任進行簡
    式審判程序。
貳、實體方面
一、上揭事實，業據被告林義賢於本院100年1月11日準備程序、
    審判程序時均供承不諱，且被告上開為警查獲時所採取之尿
    液，各送經台灣檢驗科技股份有限公司之檢驗結果，其尿液
    中均呈現第一級毒品嗎啡類及第二級毒品甲基安非他命陽性
    反應，此有卷附之新北市政府警察局瑞芳分局採驗尿液通知
    書回執聯、尿液檢體採集送驗紀錄表、上開瑞芳分局偵辦毒
    品危害防制條例案件犯嫌尿液檢驗編號對照表（編號：DＺ00
    000000000 ）、台灣檢驗科技股份有限公司99年10月25日濫
    用藥物尿液檢驗報告（見臺灣基隆地方法院檢察署99年度毒
    偵字第2146號卷，第7 至10頁），與其列管毒品人口尿液檢
    體採集送驗紀錄表（編號：Ｚ000000000000 ）、台灣檢驗科
    技股份有限公司99年10月18日濫用藥物尿液檢驗報告、基隆
    市警察局第一分局採驗尿液通知書在卷可稽（見同上署99年
    度毒偵字第2243號卷，第7至9頁），是被告自白與事實相符
    ，應堪採信。
二、按毒品危害防制條例於92年7月9日修正公布，自93年1月9日
    施行，其中第20條、第23條將施用毒品之刑事處遇程序區分
    為「初犯」、「5年內再犯」、「5年後再犯」。依其立法理
    由之說明：「初犯」，經觀察、勒戒或強制戒治，應為不起
    訴處分或不付審理之裁定；經觀察、勒戒或強制戒治執行完
    畢釋放後，「5 年內再犯」者，因其再犯率甚高，原實施之
    觀察、勒戒及強制戒治既已無法收其實效，爰依法追訴或裁
    定交付審理。至於經觀察、勒戒或強制戒治執行完畢釋放，
    「5 年後再犯」者，前所實施之觀察、勒戒或強制戒治已足
    以遮斷其施用毒品之毒癮，為期自新及協助其斷除毒癮，仍
    用「初犯」規定，先經觀察、勒戒或強制戒治之程序。從而
    ，依修正後之規定，祇於「初犯」及「5年後再犯」2種情形
    ，有其追訴條件之限制，即須於初犯經觀察、勒戒或強制戒
    治釋放後，5 年內均無施用毒品之行為，始能認其前所實施
    之觀察、勒戒或強制戒治已足遮斷毒癮，而得於5 年後再犯
    時，再予適用初犯之規定，重行觀察、勒戒等程序。倘5 年
    內已經再犯，被依法追訴處罰，縱其第3次（或第3次以上）
    施用毒品之時間在初犯釋放5年以後，即與「5年後再犯」之
    情形有別，且因已於「5 年內再犯」，顯見其再犯率甚高，
    原實施觀察、勒戒或強制戒治，已無法收其實效，自無再經
    觀察、勒戒及強制戒治之必要，應由檢察官逕行起訴，始符
    新法修正之本旨（最高法院95年第7 次刑事庭會議決議參照
    ）。查被告有上開事實欄所示之戒治處分而釋放出所，及其
    上開案件執行完畢出監後，復另案施用毒品案件而經判處徒
    刑之事實，亦有臺灣高等法院被告前案紀錄表與臺灣基隆地
    方法院檢察署刑案資料查註紀錄表各1 件在卷可佐，足徵被
    告所為施用毒品之犯行，距強制戒治執行完畢雖已逾5 年，
    惟被告在上開強制戒治執行完畢執行完畢後5 年內，既已再
    犯施用毒品之罪，並經追訴處罰，揆諸上揭說明，其本次犯
    行即與毒品危害防制條例第20條第3項所稱之「5年後再犯」
    有別，是檢察官依法追訴，於法並無不合，職是，被告有上
    開施用第一級毒品2次、第二級毒品1次之犯行，洵堪認定，
    本院自應依法論科，併此敘明。
三、按海洛因、安非他命、甲基安非他命係毒品危害防制條例第
    2條第2項第1款、第2款所明定之第一、二級毒品，不得非法
    持有、施用。(1)核被告所為，各係犯違反毒品危害防制條例
    第10條第1、2項之施用第一、二級毒品罪。(2)其施用第一、
    二級毒品前之持有毒品之低度行為，均應為施用之高度行為
    所吸收，不另論罪。(3)被告所犯上開3 罪間，犯意各別，行
    為互殊，應予分論併罰。(4)又被告有如事實所示之犯罪科刑
    及執行情形，有卷附之臺灣高等法院被告前案紀錄表可稽，
    其於上開有期徒刑執行完畢後5 年內，再故意犯本件有期徒
    刑以上之罪，均為累犯，均應依刑法第47條第1 項規定加重
    其刑。
四、玆審酌被告前曾因施用上開毒品案件，經上開有期徒刑執行
    完畢後，5 年內再犯施用第一、二級毒品罪行，足見戒毒意
    志不堅，毒癮非淺，未能體悟施用毒品對自己、家人造成之
    傷害及社會之負擔，自屬可議，惟念其犯後坦承犯行，態度
    良好，並有悔改決心，且施用毒品乃自戕行為，未對他人造
    成危害，及其施用次數、時間、犯罪之動機、目的、手段、
    品行、智識程度、職業、經濟情況不富裕等一切情狀，爰分
    別量處如主文所示之刑，再定其應執行之刑，以鼓勵有戒毒
    決心之被告，及時醒悟並戒絕毒癮，用啟自新。
據上論斷，應依刑事訴訟法第273 條之1第1項、第299條第1項前
段，毒品危害防制條例第10條第1項、第2項，刑法第11條前段、
第47條第1項、第51條第5款，判決如主文。
本案經檢察官翁春鈴到庭執行職務。
中    華    民    國    100   年  1     月    21      日
                    刑事第四庭法  官     施添寶
如不服本判決應於收受本判決後10日內向本院提出上訴書狀，並
應敘述具體理由，如未敘述上訴理由者，應於上訴期間屆滿後20
日內補提理由書狀於本院（均須按他造當事人之人數附繕本）「
切勿逕送上級法院」。告訴人或被害人如對於本判決不服者，應
具備理由請求檢察官上訴，其上訴期間之計算係以檢察官收受判
決正本之日期為準。
中    華    民    國    100   年  1     月    21      日
                              書記官     施鴻均
附錄本案判決論罪科刑法條
毒品危害防制條例第10條
施用第一級毒品者，處六月以上五年以下有期徒刑。
施用第二級毒品者，處三年以下有期徒刑。